臺灣屏東地方法院刑事判決　　　　　　　100年度訴字第591號
公　訴　人　臺灣屏東地方法院檢察署檢察官
被　　　告　謝增榮
上列被告因違反毒品危害防制條例案件，經檢察官提起公訴（10
0 年度毒偵字第578 號），嗣因被告就被訴犯罪事實為有罪之陳
述，並聽取當事人之意見後，本院裁定改由受命法官獨任進行簡
式審判程序並判決如下：
    主  文
謝增榮施用第一級毒品，累犯，處有期徒刑拾月，扣案之第一級
毒品海洛因壹包（檢驗前淨重零點壹公克，檢驗後淨重零點
壹貳公克）、殘留第二級毒品甲基安非他命之吸食器壹組均沒
收銷燬。
    事  實
一、謝增榮前於民國96年間因施用毒品案件，經送觀察、勒戒後
    ，因認有繼續施用毒品之傾向，再送強制戒治，於97年4 月
    24日釋放出所，並由臺灣屏東地方法院檢察署檢察官以97年
    度戒毒偵字第44號為不起訴處分確定。另於95年間，因違反
    毒品危害防制條例案件，經臺灣臺南地方法院以95年度訴字
    第1784號判決判處有期徒刑1 年6 月確定，嗣經減刑，於97
    年11月18日執行完畢。詎猶不知悔改，於強制戒治執行完畢
    釋放後5 年內，仍基於施用第一級毒品海洛因及第二級毒品
    甲基安非他命之犯意，於100 年3 月6 日晚上12時許，在屏
    東縣竹田鄉○○村○○路153 號之住處內，以將海洛因及甲
    基安非他命置於吸食器內，以火加熱燒烤吸食其煙霧之方式
    ，混合施用第一級毒品海洛因及第二級毒品甲基安非他命1
    次。嗣於100 年3 月7 日上午11時50分許，因警方接獲檢舉
    ，前往屏東縣竹田鄉頭崙村玉塘埤1 之26號前之工寮內時查
    獲，並扣得第一級毒品海洛因1 包（檢驗前淨重0.133 公克
    ，檢驗後淨重0.123 公克）、殘留第二級毒品甲基安非他命
    之吸食器1 組。復徵得其同意後採尿送驗，結果檢出海洛因
    代謝後之嗎啡及甲基安非他命陽性反應，始知悉上情。
二、案經屏東縣政府警察局內埔分局報請臺灣屏東地方法院檢察
    署檢察官偵查起訴。
    理  由
一、本件被告謝增榮所犯係死刑、無期徒刑、最輕本刑為3 年以
    上有期徒刑以外之罪，其於準備程序中就被訴事實為有罪之
    陳述，經法官告知簡式審判程序之旨，並聽取當事人之意見
    後，本院認為適宜由受命法官獨任進行簡式審判程序。
二、上揭事實，業據被告謝增榮於警詢、檢察官偵訊及本院審理
    時坦承不諱，且被告為警所採集之尿液檢體，經送請臺灣檢
    驗科技股份有限公司以酵素免疫分析法及氣相層析質譜儀法
    檢驗，結果呈甲基安非他命及嗎啡陽性反應，有該公司100
    年3 月18日編號KＺ000000000000號濫用藥物尿液檢驗報告1
    紙在卷足憑，又扣案之白色粉末1 包經送請高雄市立凱旋醫
    院檢驗結果，確係第一級毒品海洛因（檢驗前淨重0.133 公
    克，檢驗後淨重0.123 公克），有該醫院100 年5 月18日高
    市凱醫驗字第15626 號濫用藥物成品檢驗鑑定書1 紙在卷可
    按。另扣案之吸食器1 組，經屏東縣警察局內埔分局警員以
    聯華生技股份有限公司毒品簡易快速篩檢試劑檢驗結果，其
    內殘留第二級毒品甲基安非他命成分，有該局初步檢驗報告
    單1 紙在卷可按，堪認被告前開自白與事實相符。按施用第
    一、二級毒品為犯罪行為，毒品危害防制條例第10條定有處
    罰明文，故施用第一、二級毒品者，依前揭規定本應科以刑
    罰，惟基於刑事政策，對合於一定條件之施用者，則依同條
    例第20條、第23條之規定，施以觀察、勒戒及強制戒治之保
    安處分，又毒品危害防制條例於92年7 月9 日修正公布，自
    93年1 月9 日施行，其中第20條、第23條將施用毒品之刑事
    處遇程序，區分為「初犯」及「5 年內再犯」、「5 年後再
    犯」，依其立法理由之說明：「初犯」，經觀察、勒戒或強
    制戒治後，應為不起訴處分或不付審理之裁定；經觀察、勒
    戒或強制戒治執行完畢釋放後，「5 年內再犯」者，因其再
    犯率甚高，原實施之觀察、勒戒及強制戒治既已無法收其實
    效，爰依法追訴或裁定交付審理，至於經觀察、勒戒或強制
    戒治執行完畢釋放後，「5 年後再犯」者，前所實施之觀察
    、勒戒或強制戒治已足以遮斷其施用毒品之毒癮，為期自新
    及協助其斷除毒癮，仍適用「初犯」規定，先經觀察、勒戒
    或強制戒治之程序，從而依修正後之規定，僅限於「初犯」
    及「5 年後再犯」2 種情形，始應先經觀察、勒戒或強制戒
    治程序。倘被告於5 年內已再犯，經依法追訴處罰，縱其第
    3 次（或第3 次以上）再度施用毒品之時間，在初犯經觀察
    、勒戒或強制戒治執行完畢釋放5 年以後，已不合於「5 年
    後再犯」之規定，且因已於「5 年內再犯」，顯見其再犯率
    甚高，原實施觀察、勒戒或強制戒治，已無法收其實效，即
    應依該條例第10條處罰（最高法院97年度第5 次刑事庭會議
    決議意旨參照），查被告前因施用毒品案件，有如上開事實
    欄所示觀察、勒戒、強制戒治執行完畢，且於觀察、勒戒、
    強制戒治執行完畢後5 年內，再犯本件施用毒品犯行，自應
    依法論罪科刑。
三、查海洛因為毒品危害防制條例第2 條第2 項第1 款明定之第
    一級毒品；甲基安非他命為同條例第2 條第2 項第2 款明定
    之第二級毒品，均不得持有及施用，核被告謝增榮所為，係
    犯該條例第10條第1 項之施用第一級毒品罪及同條第2 項之
    施用第二級毒品罪。其施用前持有第一級毒品海洛因及第二
    級毒品甲基安非他命之低度行為，應分別為其施用第一級毒
    品海洛因及第二級毒品甲基安非他命之高度行為所吸收，不
    另論罪。被告謝增榮係以一個施用行為同時施用第一級毒品
    及第二級毒品，係一行為觸犯2 罪名，應依刑法第55條從一
    重之施用第一級毒品罪處斷。被告前於95年間，因違反毒品
    危害防制條例案件，經臺灣臺南地方法院以95年度訴字第
    1784號判決判處有期徒刑1 年6 月確定，嗣經減刑，於97
    年11月18日執行完畢之事實，有臺灣高等法院被告前案紀錄
    表1 份在卷可稽，其於受徒刑之執行完畢，5 年以內故意再
    犯本件有期徒刑以上之罪，為累犯，應依刑法第47條第1 項
    之規定加重其刑。爰審酌被告前經觀察、勒戒、強制戒治後
    ，仍未戒斷其施用毒品之惡習，並參酌其素行狀況、犯罪之
    動機、目的、手段、所生戕害其身心情形及犯罪後坦承犯行
    ，態度良好等一切情狀，量處如主文所示之刑。
四、扣案之第一級毒品海洛因1包（檢驗前淨重0.133公克，檢驗
    後淨重0.123公克）係第一級毒品，另吸食器1組殘留第二級
    毒品甲基安非他命，已如前述，其上殘留之甲基安非他命已
    無從析離，應視同毒品，均應依毒品危害防制條例第18 條
    第1項前段之規定併予宣告沒收銷燬之。
據上論斷，應依刑事訴訟法第273 條之1第1項、第299 條第1 項
前段，毒品危害防制條例第10條第1 項、第2 項、第18條第1 項
前段，刑法第11條、第55條、第47條第1項，判決如主文。
本案經檢察官劉昀到庭執行職務。
中    華    民    國   100    年    6     月    30    日
                  刑事第二庭    法  官  涂裕洪
以上正本證明與原本無異。
如不服本判決應於收受判決後10日內向本院提出上訴書狀，並應
敘述具體理由；其未敘述上訴理由者，應於上訴期間屆滿後20日
內向本院補提理由書（均須按他造當事人之人數附繕本）「切勿
逕送上級法院」。
中    華    民    國   100    年    6     月    30    日
                                書記官  卓春成
附錄本判決論罪科刑法條全文：
毒品危害防制條例第10條
施用第一級毒品者，處六月以上五年以下有期徒刑。
施用第二級毒品者，處三年以下有期徒刑。